臺灣臺南地方法院刑事判決
　　公　訴　人　臺灣臺南地方法院檢察署檢察官
　　被　　　告　甲○○
　　選任辯護人　蘇正信律師
　　　　　　　　賴鴻鳴律師
　　　　　　　　黃俊達律師
　　被　　　告　丙○○
　　　　　　　　癸○○
　　　　　　　　戊○○
　　右三人共同
　　選任辯護人　賴鴻鳴律師
　　　　　　　　黃俊達律師
　　　　　　　　莊信泰律師
右列被告因強盜等案件，經檢察官提起公訴（九十三年度偵字第一一六七號），本院
判決如左：
    主  文
癸○○意圖為自己不法之所有，以強暴至使不能抗拒而使人交付其物，累犯，處有期
徒刑陸年。
甲○○、戊○○共同以強暴方法剝奪人之行動自由，均處有期徒刑壹拾月。
丙○○共同以強暴方法剝奪人之行動自由，處有期徒刑壹年貳月。又未經許可寄藏子
彈，處有期徒刑柒月，併科罰金新臺幣伍萬元，罰金如易服勞役，以新臺幣玖佰元（
即銀元參佰元）折算壹日，扣案口徑九ＭＭ制式子彈陸顆均沒收。應執行有期徒刑壹
年捌月，併科罰金新臺幣伍萬元，罰金如易服勞役，以新臺幣玖佰元（即銀元參佰元
）折算壹日，扣案口徑九ＭＭ制式子彈陸顆均沒收。
    事  實
一、癸○○前因違反槍砲彈藥刀械管制條例、偽造文書案件，各經最高法院及本院判
    處有期徒刑二年、四月確定，分別於民國九十年七月九日、八十九年四月十八日
    執行完畢，猶不知悔改，得知其母劉美綿曾與辰○○、子○○、丑○○在臺南縣
    官田鄉渡頭村二六七號己○○住處之倉庫內賭博財物，賭輸二十餘萬元，認有機
    可乘，而基於意圖為自己不法所有之犯意，於九十二年十月十一日晚上十時許，
    邀集誤以為癸○○係為其母討回遭詐賭所輸賭金之丙○○、徐元寶（偵查通緝中
    ）、戊○○、甲○○，至臺南縣官田鄉○○村○○街十八號癸○○住處謀議，甲○○、丙○○、戊○○、徐元寶乃共同基於妨害自由之犯意聯絡，由徐元寶駕車
    搭載癸○○，戊○○駕車搭載甲○○、丙○○，一起至上開己○○住處後，由癸○○先行進入倉庫內，甲○○、丙○○、戊○○、徐元寶則在外守候。迨丑○○
    自外購買檳榔進入倉庫，甲○○、丙○○、戊○○、徐元寶見狀即尾隨進入倉庫
    內，丙○○旋持槍守住門口，癸○○隨即喝令在場之人，除辰○○、子○○、丑
    ○○外，其餘賭客立即離開，不准辰○○、子○○、丑○○離去，藉以剝奪辰○○、子○○、丑○○之行動自由，癸○○並對辰○○、子○○、丑○○恫稱：你
    們詐賭，需拿出新台幣（下同）二十萬元出來賠償，始得離開等語，致使辰○○
    、子○○、丑○○不能抗拒，幾經哀求後，癸○○始答應降至十五萬元，並喝令
    辰○○立即以電話籌款，癸○○、甲○○、丙○○、戊○○、徐元寶等人於取得
    十五萬元後，隨即駕車逃逸，得款由癸○○分得九萬元，餘由丙○○、徐元寶、
    甲○○、戊○○各朋分一萬五千元花用。嗣於九十三年一月二十日上午九時二十
    分許，為警分持搜索票至癸○○、甲○○、丙○○、戊○○住處搜索，查獲癸○○、甲○○、丙○○、戊○○，並在臺南縣官田鄉拔林村七八之二號甲○○住處
    ，扣得丙○○所藏放由不詳姓名年籍綽號「黑肚」成年男子，於九十二年十二月
    中旬某日，在臺南縣官田鄉○○村○○○路邊之「五番檳榔攤」，交給丙○○寄
    藏具有殺傷力之口徑九ＭＭ制式子彈六顆。
二、案經臺南縣警察局麻豆分局報請臺灣臺南地方法院檢察署檢察官偵查起訴。
理  由
壹【被告丙○○寄藏子彈部分】
一、右揭被告丙○○未經許可寄藏子彈之事實，業據被告丙○○坦承不諱，並當庭為
    認罪之表示（本院卷第三八、一○○、三三三頁），核與被告甲○○所供：該六
    顆子彈可能是被告丙○○前往其住處洗澡時所藏置等情相符（本院卷第三四、一
    ○○、三三三頁），復有子彈六顆扣案可資佐證，上開子彈，經鑑定結果，認係
    口徑九ＭＭ之制式子彈，均具殺傷力，有內政部警政署刑事警察局九十三年二月
    二十三日槍彈鑑定書一份在卷足證。益徵被告丙○○自白與事實相符，此部分事
    證明確，其未經許可寄藏子彈之犯行，堪以認定。
貳【被告癸○○強盜及被告甲○○、丙○○、戊○○妨害自由部分】
一、訊據被告癸○○否認有強盜之犯行，被告甲○○、丙○○、戊○○亦均否認有妨
    害自由之犯行。被告癸○○辯稱：因辰○○、子○○、丑○○三人共同向我母親
    劉美綿詐賭，贏我母親二十幾萬元，我因怕對方不承認詐賭才邀甲○○、戊○○
    、徐元寶、丙○○共同前去索回我母親遭詐賭輸掉的錢。當時辰○○有承認詐賭
    ，並叫我不要拆穿，因為他說該處的人很好騙，希望我讓他過年時能賺一票，還
    說要給我插乾股。辰○○沒有馬上交出錢財，我們在談判時，我本來說要二十萬
    ，他當時錢不夠，我就減為十五萬，叫他朋友拿現金過來湊一湊給我，他朋友拿
    現金過來，大概花費一、二十分鐘左右。我將辰○○他們控制在倉庫裡面約一個
    多小時。我們在裡面談判。他也在那一個多小時內籌到十五萬元並交給我。拿到
    錢後我就放他們三人走。這十五萬元，我拿六萬元給甲○○、丙○○、戊○○、
    徐元寶均分得一萬五千元，其餘九萬元我拿給我母親。我不知道丙○○有帶槍前
    往。我們沒有控制被害人的行動自由，他們可以自由出入己○○住處倉庫，我沒
    有強盜的犯意云云；被告甲○○辯稱：我沒有強盜他人財物的意思，因為癸○○
    打電話給我，說他母親被詐賭，他要將他母親被詐賭的錢拿回來，用以清償欠我
    的債務，要我跟他一起到該賭場看被害人詐賭的情形，我才和癸○○等人一起到
    該賭場，到該賭場我大部分時間都在外面的柚子攤，沒有妨害被害人行動自由的
    犯意云云；被告丙○○辯稱：我們沒有控制被害人的行動自由，我也沒有對辰○○、丑○○、子○○等三人說「如果不快一點，便要押他們上山，一個小時開一
    次槍」的話。辰○○是因詐賭而出於自願拿出十五萬元處理的。我會帶槍到該賭
    場，是怕被害人會打我們。又警方在甲○○住處查扣到的子彈，是我朋友寄放在
    我這邊，要我幫他保管的，我和癸○○等人到己○○住處並未帶該六顆子彈前去
    等語。被告戊○○辯稱：我會跟癸○○等人一起到己○○家裡，目的是要去抓辰
    ○○、子○○、丑○○詐賭，當時並沒有控制他們的行動自由，他們可以自由出
    入己○○住處倉庫云云。然查：
二、右揭被告癸○○、丙○○、甲○○、戊○○對被害人辰○○、子○○、丑○○強
    盜、妨害自由之事實，業據被害人即證人辰○○於偵查中具結證稱：於九十二年
    十月十一日，在官田鄉渡頭村二六七號己○○住處，我和丑○○在倉庫外面看電
    視，子○○在倉庫內和一些太太打撲克牌，後來我進去看子○○打牌，過不久癸○○進到倉庫來，再玩半小時子○○贏了六千元，我叫丑○○去買檳榔，當時癸○○還在倉庫裡面，丑○○買檳榔回來，我就請大家吃檳榔，不久丑○○走出倉
    庫被人推進來，當時有丙○○、癸○○、甲○○、戊○○、徐元寶四、五個年輕
    人在場，由丙○○手拿槍將丑○○帶進，並關上門，癸○○叫賭博的太太出去，
    將我和子○○、丑○○留下來，說有債務要處理。癸○○說他媽媽賭博賭輸二十
    萬元，說我們是詐賭，我說是子○○在玩，我只是看他們在玩而已，癸○○他們
    進來後槍就收起來了，將我們三人關在裡面談判。我說場地不是我們的，賭資也
    不高只有二、三百元，且撲克牌也是大家一起抽。我問他說要如何，我原說要以
    三、五萬元請大家喝酒，但癸○○不同意，說我以三、五萬元要處理掉是在騙小
    孩，他說他媽媽賭輸的二十萬元叫我還她，我回答我身上沒有那麼多錢，連同子
    ○○的也只有二萬多元，他說不管且要我去籌錢，主動降五萬元，要我籌十五萬
    元才要讓我們走，我問丑○○身上有多少錢，他說五萬六千元則總共才八萬元左
    右，我向他們說才七、八萬元而已，丙○○說你還不打電話去籌錢，否則湊不到
    錢每小時要打我一次，我害怕就打電話向朋友借八萬元，我叫丑○○到路口去拿
    ，他們拿到十五萬元後就放我們離開。又癸○○都在裡面，丙○○有帶子○○去
    上廁所，其他的人在調錢時才有進進出出等語（九十三年度偵字第一一六七號卷
    第八○、八一、八三頁）。另被害人即證人子○○於偵查中亦具結證稱：我被癸○○他們關在裡面，我原假裝上洗手間要打電話報警，但丙○○跟在我後面，剛
    好有人打我的手機給我，他在外面以很兇狠的語氣叫我趕快出來，不可以亂打電
    話，他就從洗手間將帶我進到倉庫，門反鎖，其他情形如辰○○所述等語（九十
    三年度偵字第一一六七號卷第八一頁）；其於本院審理時復具結證稱：我們在己○○住處倉庫賭博作莊一個多月，劉美綿有時有來賭，有時沒來賭。九十二年十
    月十一日案發當天，丑○○買檳榔回來被持槍的丙○○押進己○○住處倉庫內，
    當時癸○○已在裡面，他叫我、辰○○、丑○○留下，其他賭客都出去。癸○○
    說辰○○詐賭，辰○○就說要拿二、三萬元請癸○○喝酒，但沒有承認詐賭。癸○○向辰○○索取金錢時丙○○在場，其同夥進進出出，但無其他賭客出入，當
    時房門有自裡面上鎖。從癸○○開始要向辰○○要錢，到交付該筆錢，花了一個
    多小時。扣掉籌款的時間，從癸○○開始談到辰○○同意付十五萬元，花了約一
    、二十分鐘。被關在己○○住處倉庫期間，辰○○有對外打電話籌錢。因為當時
    有槍，我們會害怕，辰○○希望他們不要為難我們，所以想花錢請他們喝酒。案
    發期間我假裝要去上廁所要報警，但那位個子高高拿槍的丙○○跟在我後面，剛
    好我的手機有人打電話進來，他就在外面看，叫我快一點，並說不可以報警。當
    初癸○○開價二十萬元，他說「你們來這裡賭多久了？」、「你們應該來這邊贏
    很多錢吧？」、「我媽媽存摺裡面本來有一、二十萬元，但現在連水電費都繳不
    出來，錢是否都在你們這邊輸掉的？」、「你們是不是在這裡贏很多錢？不用講
    那麼多，反正我媽媽在這裡輸的錢，你們要負責賠！」等語，丙○○也在旁邊附
    和癸○○兇我們，要我們趕快去籌錢。因為他們有槍又那麼兇，我們無法抗拒，
    在那種情形下，我們怎麼可能不付錢。案發當時我曾聽到辰○○打電話給巳○○
    ，問他有無認識官田那邊的朋友，請他託認識的朋友跟癸○○他們講一下，讓我
    們走。我們賭博所使用的撲克牌是己○○提供的，沒有無做暗記等語（本院卷第
    二一六至二三五頁）。又證人葉忠證於偵查中亦具結證稱：九十二年十月十一日
    晚上，在己○○家中，辰○○他們在賭博，是辰○○叫我去買檳榔，我買回來後
    要走出去，丙○○叫我慢點出去，我再進去倉庫內坐在他們賭博的椅子上，我聽
    癸○○說辰○○在撲克牌有做記號來詐賭。癸○○他們有三、四個人在場，有癸○○、丙○○、徐元寶、戊○○在倉庫內，但我沒有看到甲○○在裡面。子○○
    去上廁所，是丙○○帶她去的等語（九十三年度偵字第一一六七號卷第八二頁）
    。依上揭被害人即證人辰○○、子○○、丑○○之證詞，可見被告癸○○、丙○○、甲○○、戊○○與共犯徐元寶五人確以被害人詐賭致被告癸○○之母劉美綿
    輸了二十餘萬元為藉口，由丙○○持槍共同強行將被害人辰○○、子○○、丑○○挾持在案外人己○○住處倉庫一個多小時，並恫嚇被害人籌款交付金錢，始釋
    放其等離去等情，應係實在。
三、按強盜罪係以強暴、脅迫或他法，使人不能抗拒而取其財物或使其交付為構成要
    件。恐嚇罪係以威嚇手段，使人畏懼而交付所有物，其交付與否，被害人尚有意
    思之自由者，為構成要件。故以脅迫行為使人交付所有物，有時雖近似恐嚇，若
    被害人已喪失意思自由時，即已達於強盜之程度，至加暴行於被害人使之不能抗
    拒而強取財物者，其應成立強盜罪，更不待言。最高法院二十一年上字第一一一
    五號判例可資參照。再參之被告癸○○於警詢及偵查中供稱：因為我母親於九
    十二年六、七月起至十月份止，在臺南縣官田鄉渡頭村二六七號己○○住處倉庫
    賭博財物被詐賭二十多萬元，後來我知道此事，當時徐元寶在我家裡，我就跟他
    談起此事後，我就以我所持用之行動電話0000000000號行動電話聯絡
    甲○○、戊○○、丙○○等人，我跟他們說我母親在賭場遭詐賭輸了二十幾萬元
    ，我叫他們幫我一起討回我母親輸掉的財物。當時只有我與甲○○、戊○○、丙○○、徐元寶等五人進人屋內向辰○○索討金錢，進去後我把在賭博的牌子拿起
    來，向辰○○要求二十萬元，因為我媽媽在那邊輸了二十幾萬元，我對辰○○說
    你只要還我媽媽的錢就好，他說可以拿十五萬元現金出來。而我向辰○○取得的
    十五萬元，由我本人分得九萬元，其餘六萬元由甲○○、戊○○、丙○○、徐元
    寶平分各得一萬五千元等語（警卷第四至六頁、九十三年度偵字第一一六七號卷
    第一三至一四頁）。其於偵查中具結證稱：我先叫徐元寶載我到麻豆找許進吉告
    訴他關於詐賭的事，我叫徐元寶先去己○○家等我，由許進吉載我到己○○家。
    丙○○和甲○○由戊○○開車到己○○家，他們都在己○○家等我，我到時先進
    到倉庫內看，我發現有詐賭情形，我打電話給丙○○他們，叫他們進去。我們五
    人都在倉庫內，我們將辰○○等三人留在現場。進去時抓到辰○○他們詐賭時，
    我叫其他不相干的人出去，我叫人把門關起來，我忘了是叫何人去關門。門應該
    沒有上鎖，這期間有人想進來聽，我叫他們不要進來，我們在裡面要處理事情。
    辰○○有承認並說要拿三、五萬元給我們喝酒，我們不同意，我說我媽媽在六月
    因被詐賭共輸二十多萬元，而你們在該處已生活了一段時，我只要拿回我的部分
    就好了。我拿到十五萬元後，我給丙○○、徐元寶、甲○○、戊○○每人各一萬
    五千元，其他由我取得，是出來後到我家時分的，分得後有再到台南舞廳喝酒和
    跳舞，錢是各自付的，玩到隔天凌晨。我給甲○○一萬五千元不是要還他的，而
    是要給他的，我分得的九萬元我拿去付票款等語（九十三年度偵字第一一六七號
    卷第二二五至二二七頁）；被告丙○○於警詢及偵查中供稱：九十二年十月十
    一日晚上，癸○○打電話給我說要處理事情，我便和甲○○一起去他家，去的時
    侯我便帶玩具手槍去了，然後到癸○○家時，癸○○對我們說他媽媽在己○○家
    遭詐賭，輸了很多錢，要我們一起去將錢討回來，然後我們就一起前往，由我帶
    一把我所有的玩具槍，到達後丑○○正要走出來，因徐元寶說他已事先到該賭場
    看過了，辰○○他們正在那裡賭博，且有描述他們的特徵，所以我便叫丑○○進
    去，我和癸○○跟在他後面，進入屋內後，我們就對辰○○他們說在那邊詐賭要
    如何處理。我有將玩具槍拿在手上，我叫不相關的人出去後，甲○○、徐元寶、
    戊○○才跟進來，我說那麼多人在那裡面不好看，便叫甲○○、徐元寶、戊○○
    三人到外面等。我和癸○○對辰○○說詐賭這件事該怎麼處理，經討價還價後辰
    ○○答應要拿十五萬元出來處理，但因他們錢不夠，他們有打電話請朋友送錢來
    ，由我和丑○○一起至台一線三０四、四公里處路口拿錢，丑○○拿到錢後進入
    屋內，將錢交給辰○○，辰○○再將十五萬交給癸○○。我和甲○○、徐元寶、
    戊○○等人各分一萬五千元，其餘九萬元癸○○說要拿給他媽媽，但因我欠徐元
    寶五千元，所以我只拿到一萬元，徐元寶則拿二萬元。我所攜的玩具手槍，在當
    天離開己○○家後就丟在他家附近之垃圾筒了。癸○○、甲○○、徐元寶、戊○○他們事先都不知道我有攜帶手槍前往，是經我到達己○○家拿出來後才看到的
    。我對辰○○、丑○○、子○○說如果要離開須先將錢交出來。我會帶槍去，是
    因聽癸○○說那裡有很多人，且有詐賭，癸○○要將他們詐賭的錢拿回來，槍是
    我自己要帶的，而槍是放在甲○○的車上。甲○○、洪國案、徐元寶他們進進出
    出，我拿槍出來時只有癸○○知道等語（九十三年度偵字第一一六七號卷第一一
    至一二、四七至四八頁）。證人即被告丙○○於偵查中具結證稱：當天是癸○○
    先進去，經過五分鐘左右我和戊○○進去，我向他們說「這裡的賭博不能玩了」
    ，其中一人不高興的質問「為何賭博不能玩」，我將槍拿出來給對方看後就將槍
    收起來，癸○○告訴對方說他們詐賭，也大部份由癸○○和他們談，而我幾人都
    在裡外晃著。（九十三年度偵字第一一六七號卷第二一六頁）；被告甲○○於
    警詢及偵查中供稱：九十二年十月十一日晚上，癸○○打我的00000000
    00號行動電話聯絡我，說要去己○○住處的賭場索討財物。我有和癸○○、戊○○、丙○○及徐元寶到己○○住處向辰○○表示他詐賭，我只看到丙○○持槍
    而已，癸○○就叫我先出去，我就回到沙發坐，並聽到婦人說有人拿槍，其他我
    不清楚。最後癸○○拿了一萬五千元給我。（九十三年度偵字第一一六七號卷第
    一二至一三頁）。其於本院亦供稱：我有和他們四人一起到己○○住處的倉庫，
    原先我不知道丙○○有拿槍。是到己○○住處倉庫裡面才知道丙○○有帶一把黑
    色手槍，在倉庫裡面的人應該都有看到這支槍。在倉庫裡我聽到癸○○對辰○○
    、子○○、丑○○恐嚇說，他們詐賭，要拿二十萬元出來賠償才能離開。我們在
    己○○住處倉庫待約一、二個小時。我和丙○○、戊○○、徐元寶各拿一萬五千
    元，剩餘的由癸○○拿走，因為那是癸○○的母親在那個賭場賭輸錢，所以癸○○分得比較多錢。（本院卷二八至三十、三五頁）。證人即被告甲○○於偵查中
    具結證稱：我在己○○住處外面看到有人衝出來，我看到丙○○拿槍站在屋外，
    當時裡面的人看到丙○○拿槍出來都很害怕跑出來，現場很亂，我看到癸○○、
    徐元寶、戊○○和另二男一女的莊家，癸○○和莊家面對面在談判，而丙○○拿
    槍站在外面等語（九十三年度偵字第一一六七號卷第五一頁）；被告戊○○於
    本院供稱：當天我會跟癸○○到己○○住處倉庫，是因為癸○○打電話給我，說
    有事情要到那裡去，我只知道癸○○有債務問題要處理，詳情我不清楚。我就到
    癸○○家載他們到己○○住處倉庫，我有進到倉庫裡面。總共在己○○住處停留
    約一個多小時。癸○○回家後稍晚在車上有拿一萬五千元給我，這一萬五千元是
    因為我幫他處理這件事，他給我的酬謝（本院卷第四一至四四頁）。綜觀被告癸○○、戊○○、丙○○之供述及證詞，再稽之被害人辰○○、子○○、丑○○前
    開證述，益顯被告四人確有以被害人詐賭為要脅，持槍將被害人挾持一個多小時
    ，並恐嚇其等交付十五萬元之事實。
四、本件被告癸○○、甲○○、戊○○雖稱：不知丙○○持槍前往云云；被告丙○○
    亦稱：其所持僅係玩具手槍云云。惟按攜帶假手槍，冒充真槍以威脅事主，奪取
財物，已達於使人不能抗拒之程度，應成立強盜罪（最高法院二十六年滬上字第
    九號判例意旨參照）。本案被告癸○○、甲○○、戊○○原雖不知被告丙○○攜
    槍之情事，然於被告丙○○亮槍恫嚇被害人時，其等猶在該處停留一小時餘，且
    分工把守在被害人遭挾持的場所內外，事後更一起離開，並分配贓款，足見其等
    對被告丙○○持槍乙事已有認識，且有藉該槍以助勢之意思聯絡。又被害人於案
    發時並不知被告丙○○所持手槍係真槍抑或玩具手槍，且當時亦無人認為被告丙○○所持的是假槍，揆諸上引判例意旨，縱令被告丙○○是以玩具手槍冒充真槍
    ，被害人既在其等持槍威脅，而達不能抗拒之程度，不能以其所持係玩具手槍而
    阻卸被告等刑責。
五、被告四人雖辯稱：只與被害人在己○○住處倉庫談判，未將門鎖住，被害人辰○○、子○○、丑○○的行動自由並未遭限制云云。惟被害人辰○○、子○○、丑
    ○○的行動自由遭限制在己○○住處長達一小時又二十分鐘，除據被害人辰○○
    、子○○證述無訛外，復據證人己○○具結證稱：九十二年十月十一日晚上十點
    左右，我會去開倉庫之鋁門是因為我聽人說有人在裏面拿槍要搶東西，我去開時
    鋁門是由內鎖著。我當時在廁所，我是自廁所出來時，聽人說有人拿槍在裏面，
    我才去開鋁門看看。我發現住處倉庫上鎖，經過一、二十分鐘後，辰○○他們自
    己開門出來等語（九十三年度偵字第一一六七號卷第二○○至二○一頁、本院卷
    第二四○至二四四頁）。佐以證人辛○○○於偵查中亦具結證稱：我原在己○○
    家幫賣水果，子○○他們來我們相邀至隔壁倉庫內玩牌。我們進去不久，癸○○
    就進來在我旁邊坐，我自覺有點累，向子○○提議不要再玩了，我們聊了一下子
    ，丑○○原也在裏面，辰○○自廁所進來，我向辰○○介紹癸○○是三嫂的兒子
    ，而徐丁○○也坐在旁邊，後來我站起來站在徐丁○○的旁邊，不久丑○○自外
    買檳榔進來。後面跟著二人，辰○○問丑○○說是否在外面和人發生衝突，我要
    走出去，辰○○叫我進去，說沒什麼事不要害怕，我再走進去，子○○說沒我的
    事，叫我出去，他們要說一些話。之後裏面的門就鎖著，裏面發生什麼事情我就
    不知道。我是隔天聽己○○說辰○○告訴他，有人拿槍等語（九十三年度偵字第
    一一六七號卷第二○三至二○四頁）。可見被告等所辯顯與事實不符。至於證人
    乙○○於本院具結證稱：九十二年十月十一日晚上，其一直都在己○○住處外面
    ，是後來才進去倉庫，我是自己開門進去的。當天是我的朋友徐元寶邀我去該賭
    場賭博的，事後我與徐元寶他們一起離開等語（本院卷第二七九、二八二頁）。
    惟因證人乙○○係與被告徐元寶同去該賭場，且與被告四人熟識，其可自由進出
    被害人遭拘禁的處所，尚符常情，惟難以執此即認被告等未將該倉庫門鎖住，況
    且被害人係在被告等持槍壓制下，其意志及行動自由同遭拘束，該倉庫門是否上
    鎖，並不影響本院就被害人行動自由已遭剝奪之認定。
六、又被告甲○○、戊○○雖辯稱：其未進入己○○住處倉庫，不知道裡面發生何事
    云云。然被告甲○○、戊○○均曾進到該倉庫，已經證人辰○○、子○○、辛○○○及被告丙○○、癸○○證述無疑，業如前述，且證人壬○○於本院具結證稱
    ：我和癸○○的母親劉美綿都曾到台南縣官田鄉渡頭村二六七號己○○住處之倉
    庫以二張撲克牌比大小方式賭博。辰○○曾在該處做過莊家，我不知道莊家有詐
    賭的情形。九十二年十月十一日晚上十時，在臺南縣官田鄉渡頭村二六七號己○○住處，我有見到癸○○、丙○○，丙○○叫我出去。在庭的三位被告（即甲○○、戊○○、癸○○）都有跟丙○○一起進入倉庫內等語。由此可知其二人所辯
    ，顯非實在。復參之被告甲○○、戊○○與被告癸○○等人係經謀議後，才決定
    共同前往該賭場向被害人辰○○索還金錢，而被告甲○○更自承曾見被告丙○○
    持手槍在場，被害人等被關在該倉庫中長達一小時二十分，被害人獲釋放後，其
    二人始與被告癸○○等一起離開，復分得贓款等情，是其等所稱：不知己○○住
    處倉庫內發生何事，顯與事理有違。
七、按強盜罪所施用之強暴、脅迫手段，祇須足以壓抑被害人之抗拒，使其喪失意思
    自由為已足，縱令被害人實際無抗拒行為，仍於強盜罪之成立，不生影響。最高
    法院三十年上字第三○二三號判例參照。查證人巳○○於本院具結證稱：九十二
    年十月十一日晚上案發當日，曾接到辰○○電話，辰○○說他詐賭，被「阿土」
    （即癸○○）抓到，要我看看官田鄉有沒有認識什麼人可以去帶他出來，我才打
    電話給庚○○，問他是否認識「阿土」，如果認識的話，請庚○○向「阿土」詢
    問是什麼事，如果沒事，就放他們走。丑○○在電話中也說辰○○詐賭被抓到，
    並說對方輸錢，要向他們要錢，問我是否認識官田鄉的人，找他們出來擺平這件
    事等語（本院卷第二八四至二八七）。證人庚○○於本院審理時也具結證稱：九
    十二年十月十一日晚上，曾接到巳○○的電話，他說他有朋友詐賭被抓到，問我
    是否認識「阿土」（即癸○○）。我和癸○○聯絡後，癸○○說他們已經還錢，
    所以讓他們回去了等語（本院卷第二八八至二八九頁）。觀之證人巳○○、庚○○上開證詞，僅能證明被害人辰○○、子○○、丑○○行動自由遭被告等限制期
    間，猶能以電話對外聯繫，但被害人係在被告等威嚇的情況下，才不得已以電話
    籌款，以求能籌足款項交予被告等，即早獲得釋放，是其雖有對外通話，但對話
    時均在被告等監控中，被害人對通話內容並無決定的自由，尚難以此即認被害人
    自由意志未遭壓抑。
八、至於證人即癸○○堂叔許進吉於本院審理時具結證稱：案發當天晚上八、九點，
    癸○○拿撲克牌到麻豆淨靈寺給我看，他說撲克牌有問題，上面有作記號的牌就
    是特定某些點數大的牌，問我要如何處理，我叫他好好處理不要發生事情。我不
    曉得是哪天，那天不是禮拜三就是禮拜六等語（本院卷第二九一至二九三頁）。
    又證人即癸○○母親劉美綿於本院結稱：我幾乎每天都去臺南縣官田鄉渡頭村二
    六七號己○○住處，幫忙賣芒果、柚子。我於案發前五、六個月開始到己○○住
    處倉庫賭博，賭博方式是二張撲克牌比大小，一家做莊，三家押注，有時一、二
    十人下注，大部分都由辰○○做莊。我不知道有無過做莊的人詐賭，有一次我拿
    該處的撲克牌回家，癸○○拿出來玩時，發現那個牌有問題，問我是否被己○○
    他們詐賭，我說沒關係，輸了就算了等語（本院卷第二九五至三○一頁）。依據
    其二人之證述，雖可得知被告癸○○主觀上係認為其母劉美綿遭被害人辰○○等
    詐賭輸了二十幾萬元，其為此才邀集被告丙○○、甲○○、戊○○共犯徐元寶前
    往該賭場索回劉美綿所輸的金錢。然據證人劉美綿於本院證稱：我沒有委託我兒
    子癸○○將輸的錢要回來，也沒有叫他去要錢回來等語（本院卷第二九九、三○
    二頁）。堪見被告癸○○並未受其母委託前往索取金錢，且其自承取自被害人辰
    ○○的十五萬元，自己分得九萬元，拿去存入銀行繳支票款，其餘六萬元給丙○○、甲○○、戊○○及共犯徐元寶均分，嗣後其等更以分得的款項拿到臺南市喜
    相逢舞廳喝酒消費，足徵其向被害人索取金錢，非為其母索回被詐賭金錢之意思
    ，而係為自己不法所有的犯意，甚為明顯。又被告癸○○雖陳稱：我媽媽沒有要
    我去向辰○○要回被詐賭的賭資。我去辰○○他們拿了十五萬元，回去曾於凌晨
    十二時左右，在我家拿給我媽媽看等語。惟據證人劉美綿稱：我兒子癸○○向辰
    ○○拿十五萬元，曾在一天的白天在家裡拿這筆錢給我看，他有要還我這筆錢，
    我跟他說要他先留著，因為他的小孩快出生。案發後辰○○、子○○曾打電話給
    我，他們要向我要回該筆十五萬元，並說要告我兒子癸○○等語（本院卷第三○
    四、三○五頁）。其二人所述出示金錢的時間明顯扞格，且被告癸○○取得該十
    五萬元時，係凌晨時分，嗣後一群人隨即分配贓款，又相偕到臺南市喜相逢舞廳
    喝酒消費，當時證人劉美綿應已熟睡中，是其二人所述顯非實在，要難採信。
九、被告癸○○既未受其母劉美綿委託，其母更要其不要鬧事，其向被害人辰○○等
    三人取得的十五萬元，亦未交給卯○○，而係與被告甲○○、丙○○、戊○○、
    徐元寶朋分，已同前述，可見其非基於為其母劉美綿索回所輸賭債之意思，而前
    往該處。是其主觀上具不法所有之犯意甚明。至於被告丙○○、甲○○、戊○○
    因認被告癸○○母親遭詐賭，而與癸○○一起前往該賭場索回賭資，其三人主觀
    上並無不法所有的意圖。易言之，被告癸○○外觀上雖以強暴、脅迫之手段，強
    迫被害人辰○○交付金錢，其內心係為自己花用，而為其母索回賭資之意思，當
    非被告甲○○、丙○○、戊○○所能得知，況其等亦受被告癸○○誤導，而認癸○○之母確有遭詐賭情事，故難認其等主觀上有不法所有之意圖。
十、被告甲○○、丙○○、戊○○主觀上雖無不法所有之犯意，惟其等與癸○○就前
    往證人己○○住處以暴力方式討債，事前即有謀議，復由丙○○持槍壓制被害人
    辰○○、子○○、丑○○，癸○○則負責以言語恫嚇其等交付金錢，而被告甲○○、戊○○則在該倉庫外守候、監控，其等以此分工方式剝奪被害人辰○○、子
    ○○、丑○○的行動自由長達一小時又二十分鐘，是其等主觀上有妨害自由之意
    思，客觀上復有剝奪被害人行動自由之行為，犯後更分得贓款，自難以為索回癸○○之母遭詐賭之賭資，而阻卻妨害自由罪責。
十一、被告四人挾持被害人辰○○、子○○、丑○○長達一小時又二十分鐘之證人己○○住處倉庫，偵查中經檢察官到現場勘驗結果：該處位於公路旁，車輛來往
      頻繁，靠路邊之處搭有鐵皮涼棚，擺放柚子之水果販賣。於後戶為門牌號官田
      鄉渡仔頭二六七號之平房內及屋簷下儘擺放柚子。在二六七號屋內尚有鋁製鐵
      門一個（有喇叭鎖），鋁門打開後為一空房，房內有二個桌子，其中一個為麻
      將桌之擺飾，並有椅子十二張及一單片之沙發椅一張等情（九十三年度偵字第
      一一六七號卷第一九九頁）。有現場勘驗筆錄在卷可佐。又扣案子彈六顆，均
      係口徑九ｍｍ之制式子彈，認均具殺傷力，亦有內政部警政署刑事警察局九十
      三年二月二十三日刑鑑字第○九三○○二七三○二號槍彈鑑定書一紙在卷（偵
      一一六七號卷第二○八頁）可憑。
十二、公訴意旨雖認本件案發時間、地點，扣案六顆子彈係裝置在被告丙○○所持一
      把不詳類型之手槍內，然據證人即被告丙○○於本院具結證稱：案發當天我是
      帶一把玩具手槍到台南縣官田鄉渡頭村二六七號己○○住處，該槍可以射擊塑
      膠子彈。警方在甲○○住處查到的六顆子彈是官田鄉一個綽號叫「黑肚」的人
      ，於九十二年十二月中旬，在官田鄉○○村○○○路邊的五番檳榔攤拿給我的
      ，他叫我先幫他保管，待過年後，再向我索回。該六發子彈，不能供作本件案
      發當天所持那把槍來使用，案發當天我沒有攜帶該六發子彈前去。又該六顆子
      彈可能我於九十三年一月十八日下午，我去借甲○○家浴室而放甲○○住處房
      間內的電視機後面下方，因為我家的門不能鎖，怕會被偷，才藏在甲○○住處
      ，甲○○不知道我將子彈放在那裡等語（本院卷第三○八至三一二頁）。可見
      本件案發時綽號「黑肚」之人既未將扣案子彈交予被告丙○○寄藏，被告丙○○自無可能持該六顆子彈到己○○住處倉庫，復無證據足以證明被告丙○○所
      攜該把不詳類型手槍係具有殺傷力，且足以裝填並擊發扣案六發子彈，而該子
      彈係距被告等前往己○○住處後一個多月，才為警在被告甲○○住處房間起出
      ，其與被告等所犯上開犯行，是否有關聯，不無疑問，則公訴人所指被告丙○○所持不詳類型手槍內裝置扣案六顆子彈，顯屬臆測。至於該子彈雖在被告甲○○住處為警起出，但被告甲○○既不知被告丙○○將子彈藏放其住處乙事，
      自難令其與被告丙○○共負寄藏子彈罪責。
十三、按刑法上之強盜罪，以有為自己或第三人不法所有之意圖為構成要件之一，若
      奪取財物係基於他種目的，而非出於不法所有之意思者，縱其行為違法，要不
      成立強盜罪。最高法院二十一年上字第一八號判例要旨可資參照。查被告癸○○雖偕被告丙○○、甲○○、戊○○及共犯徐元寶一起到被害人辰○○等三人
      賭博之證人己○○住處倉庫，並以強暴方式控制被害人的行動自由，要脅其等
      交付金錢，惟被告甲○○、丙○○、戊○○及共犯徐元寶主觀上應不具不法所
      有犯意，理由已如前論，則被告丙○○、甲○○、戊○○及共犯徐元寶所為，
      與刑法強盜罪之成立要件有間，自難令其等與被告癸○○共負強盜罪責，亦不
      能遽認被告癸○○有結夥三人以上共犯強盜罪之加重事由。另按槍枝除供擊發
      子彈外，雖可能充當鈍器供作行兇工具，但既無法證明被告丙○○所持之不詳
      類型手槍係可擊發子彈具有殺傷力之槍枝，且該手槍究係何類型之手槍，除被
      告丙○○所供係玩具手槍外，並無其他證據足以佐參，苟確係玩具手槍，其材
      質為何，究係金屬或塑膠，均不明確，故難推論該不詳類型手槍除供威嚇外，
      尚可作為兇器使用。準此，即不能遽認被告癸○○持有兇器之加重強盜罪責。
十四、綜上所陳，參互勾稽，被告癸○○所辯：未強盜被害人財物云云，被告丙○○
      、甲○○、戊○○所辯：未妨害被害人行動自由云云，顯均係畏罪飾卸之詞，
      要無可採。事證明確，被告癸○○強盜犯行及被告丙○○、甲○○、戊○○妨
      害自由犯行，均堪認定，應予依法論科。
參【論罪科刑部分】
一、核被告癸○○所為，係犯刑法第三百二十八條第一項之強盜罪，被告丙○○、甲○○、戊○○所為均係犯刑法第三百零二條第一項後段之剝奪人行動自由罪，被
    告丙○○另犯槍砲彈藥刀械管制條例第十二條第四項之未經許可寄藏子彈罪。公
    訴意旨認被告癸○○、丙○○、甲○○、戊○○所為均係犯刑法第三百三十條第
    一項之加重強盜罪；被告丙○○未經許可持有子彈罪，尚有未洽，惟因其基本事
    實同一，本院自得予以審理，爰變更其起訴法條。被告丙○○、甲○○、戊○○
    與共犯徐元寶間，就上開剝奪人行動自由罪，有犯意之聯絡及行為分擔，應論以
    共同正犯。查被告癸○○前因違反槍砲彈藥刀械管制條例、偽造文書案件，各經
    最高法院及本院判處有期徒刑二年、四月確定，分別於九十年七月九日、八十九
    年四月十八日執行完畢，有臺灣高等法院被告癸○○全國前案紀錄表一份在卷可
    按，其於有期徒刑執行完畢後五年以內再犯本件有期徒刑以上之本罪，為累犯，
    依刑法第四十七條規定，加重其刑。被告丙○○觸犯上開剝奪人行動自由、未經
    許可寄藏子彈二罪間，犯意各別，行為互殊，應予分論併罰。公訴意旨另認被告
    癸○○、丙○○、甲○○、戊○○於九十二年十月十一日，相偕到證人己○○住
    處尚有共同未經許可持有子彈之犯行，惟公訴所指其三人此部分犯行，並無實據
    ，業經本院於「理由欄貳第十一項」論述詳盡，茲不累敘，既無證據足以佐證確
    有其事，自難遽入被告等此部分於罪。惟公訴人認被告等此部分未經許可持有子
    彈之犯行，與前揭有罪部分，有方法結果之牽連犯裁判上一罪關係，爰不另為無
    罪之諭知，至於公訴人所訴被告丙○○未經許可持有子彈部分，本院認被告丙○○僅止寄藏綽號「黑肚」男子所交付之扣案口徑九ｍｍ制式子彈六顆之之犯行，
    業為變更起訴法條之諭知，理由已如前述，附此指明。爰審酌被告癸○○有恐嚇
    、違反國家總動員法、槍砲彈藥刀械管制條例、偽造文書等犯罪前科，並經臺灣
    高等法院臺南分院裁定交付感訓處分，素行不良；被告戊○○有賭博犯罪前科，
    被告丙○○、甲○○均無犯罪前科（詳臺灣高等法院被告四人全國前案紀錄表）
    ，其等年盛力強，不思勤勉向上，聚眾恃強挾持人行動自由強取財物，犯罪情狀
    無可寬憫，犯罪手段惡質性重大，嚴重危及鄉里淳樸善良風氣及社會安寧秩序甚
    鉅，及其所得財物數量、犯罪後態度等一切情狀，分別量處如主文所示之刑，並
    諭知被告丙○○併科罰金部分易服勞役之折算標準，及定應執行之刑，以資懲儆
    。另扣案子彈六顆，均具有殺傷力，屬違禁物，應依刑法第三十八條第一項第一
    款之規定宣告沒收。又被告四人持以恫嚇被害人之不詳類型手槍，並無證據足以
    證明係管制槍枝，且據被告丙○○供稱業已丟棄圾垃桶中，下落不明，為免執行
    上困難，爰不諭知沒收，附此敘明。
據上論斷，應依刑事訴訟法第二百九十九條第一項前段、第三百條，槍砲彈藥刀械管
制條例第十二條第四項、刑法第十一條前段、第二十八條、第三百二十八條第一項、
第三百零二條第一項、第四十七條、第四十二條第二項、第五十一條第五款、第三十
八條第一項第一款，罰金罰鍰提高標準條例第一條前段、第二條，判決如主文。
本案經檢察官寅○○到庭執行職務。
中      華      民      國    九十三    年      七      月      六      日
                              臺灣臺南地方法院刑事第四庭
                                  審判長法  官  謝瑞龍
                                        法  官  卓穎毓
                                        法  官  林欣玲
右正本證明與原本無異。
如不服本判決應於送達後十日內向本院提出上訴狀（應附繕本）。
                                        書記官  吳姁穗
中      華      民      國    九十三    年      七      月      十三    日
附錄本案論罪科刑法條全文：
刑法第三百零二條第一項
私行拘禁或以其他非法方法，剝奪人之行動自由者，處五年以下有期徒刑、拘役或三
百元以下罰金。
刑法第三百二十八條第一項
意圖為自己或第三人不法之所有，以強暴、脅迫、藥劑、催眠術或他法，至使不能抗
拒，而取他人之物或使其交付者，為強盜罪，處五年以上有期徒刑。
槍砲彈藥刀械管制條例第十二條第四項
未經許可，持有、寄藏或意圖販賣而陳列子彈者，處五年以下有期徒刑，併科新台幣
三百萬元以下罰金。
